臺灣臺北地方法院刑事判決　　　　　　　 96年度訴字第732號
公　訴　人　臺灣臺北地方法院檢察署檢察官
被　　　告　乙○○
選任辯護人　吳旭洲律師
　　　　　　吳宗輝律師
　　　　　　余盈鋒律師
上列被告因偽造文書案件，經檢察官提起公訴（九十六年度偵字
第九０一一號），本院判決如下：
    主  文
乙○○行使公務員明知為不實之事項，而登載於職務上所掌之公
文書，足以生損害於公眾及他人，處有期徒刑壹年，減為有期徒
刑陸月。緩刑貳年。
    事  實
一、乙○○係臺北市政府警察局大安分局（下稱大安分局，址設
    臺北市○○區○○路三段二號）偵查隊偵查佐，依法令負責
    協助偵查犯罪之職務，為公務員。緣周燈村等六人前於民國
    九十五年七月四日具狀以己○○、庚○○、丙○○、戊○○
    及丁○○等五人涉犯偽造文書罪嫌，向臺灣臺北地方法院檢
    察署（下稱臺北地檢署）提出告訴，經該署於同年八月十六
    日以甲○大麗九五立一二二一三字第五四六五六號函發交大
    安分局調查，由乙○○承辦。嗣乙○○通知己○○等五人於
    同年十月六日至大安分局偵查隊接受調查，惟己○○等人因
    故未到，乙○○復通知己○○等人於同年月二十七日到場接
    受調查。詎乙○○明知己○○及庚○○於前一日即同年月二
    十六日即前往大安分局偵查隊報到，翌日即同年月二十七日
    己○○、丙○○及丁○○亦到場，惟乙○○遲未就上開臺北
    地檢署發查案件訊問到場之己○○等人並製作筆錄，竟於同
    年十一月八日在該分局內，將「被告己○○等五人經本分局
    二次通知均未到局說明」等不實事項，登載於其職務上所掌
    北市警安分刑字第０九五三三八四八０００號函之公文書，
    並於同年月十日發文、同年月十三日送達臺北地檢署而行使
    之，足以生損害於該署對犯罪偵查之正確性及己○○等人。
二、案經臺北地檢署檢察官自動檢舉偵查起訴。
    理  由
一、訊據被告乙○○固不否認其承辦上開臺北地檢署發查案件，
    曾二度通知己○○等人到場接受調查，而己○○等人確有分
    別於前揭時間陸續到場之事實，亦坦承其並未訊問到場之己○○等人並製作筆錄，卻以上開不實事項登載於其職務上所
    掌之公文書，而發文函覆臺北地檢署等情，惟矢口否認有何
    行使公務員登載不實公文書犯行，辯稱：因分局公文甚多，
    每月近六十件，均由伊負責辦理地檢署發交查案件之調查工
    作，伊無法負荷，又無人協助，伊僅係貪圖一時便利，確有
    行政疏失，但無犯罪意圖。且依刑事訴訟法第二百二十八條
    第三項規定，實施偵查非有必要，不得先行傳訊被告，故伊
    應先製作該案告訴人周燈村等人之筆錄，方能製作該案被告
    己○○等人之筆錄，而在周燈村等人之筆錄製作前，己○○
    等人雖曾至大安分局，伊仍無從為渠等製作筆錄，故伊所登
    載之上開函文雖與事實有出入，仍不損於伊無從製作筆錄之
    結果；且伊製發上開函文後，復經檢察官於九十五年十二月
    七日命令伊製作相關筆錄，伊即依令逐一製作完成，並於九
    十六年二月一日函覆臺北地檢署在案，故伊之行為瑕疵已補
    正，伊未製作筆錄之消極行為，不足生損害於偵查犯罪之正
    確性之實害或危險云云。經查：
  (一)周燈村等六人前於九十五年七月四日具狀以己○○、庚○○
    、丙○○、戊○○及丁○○等五人涉犯偽造文書罪嫌，向臺
    北地檢署提出告訴，經該署於同年八月十六日以甲○大麗九
    五立一二二一三字第五四六五六號函發交大安分局調查，由
    該分局偵查隊偵查佐即被告承辦，此為被告所不否認，並有
    刑事告訴狀及臺北地檢署九十五年八月十六日甲○大麗九五
    立一二二一三字第五四六五六號函附卷可稽（見九十五年度
    他字第六一０一號影卷第一至五頁、第三五頁）。嗣被告通
    知己○○等五人於同年十月六日至大安分局偵查隊接受調查
    ，惟己○○等人因故未到，被告乃通知己○○等人於同年月
    二十七日到場接受調查等情，除據被告坦承不諱外，並有己○○、庚○○、丙○○、戊○○、丁○○之指述及大安分局
    通知書在卷足憑（見九十五年度他字第六一０一號影卷第一
    一二至一一五頁、第一五八至一六五頁）。嗣己○○及庚○○於同年月二十六日即前往大安分局偵查隊報到，翌日即同
    年月二十七日己○○、丙○○及丁○○亦到場，此有卷附大
    安分局新生南路派出所來賓（訪客）登記簿足參（見九十六
    年度偵字第九０一一號卷第三九至四０頁），並為被告所不
    否認，惟被告並未就上開臺北地檢署發查案件訊問到場之己○○等人並製作筆錄，卻於同年十一月八日在大安分局內，
    將「被告己○○等五人經本分局二次通知均未到局說明」等
    不實事項，登載於其職務上所掌北市警安分刑字第０九五三
    三八四八０００號函之公文書，並於同年月十日發文、同年
    月十三日送達臺北地檢署等情，亦為被告所是認，且有己○○、庚○○、丙○○、丁○○之指述及大安分局九十五年十
    一月十日北市警安分刑字第０九五三三八四八０００號函在
    卷可稽（見九十五年度他字第六一０一號影卷第三四頁、第
    七四頁、第一一二至一一六頁）。被告既不否認其明知己○○、庚○○、丙○○及丁○○等人接獲通知書後，曾陸續至
    大安分局偵查隊乙節，竟於函覆臺北地檢署發查結果時，於
    函文上為前開虛偽不實之登載並向臺北地檢署行使之，且該
    等記載，於臺北地檢署對犯罪偵查之正確性及己○○等人之
    權益，已有損害之虞，從而被告以明知為不實之事項而登載
    於其職務上所掌之公文書，足以生損害於公眾及他人之犯行
    已堪認定。
  (二)被告雖辯稱：依刑事訴訟法第二百二十八條第三項規定，伊
    應先製作周燈村等人之筆錄，方能製作己○○等人之筆錄，
    而己○○等人雖曾前來分局，伊仍無從為渠等製作筆錄，故
    上開函文雖與事實有出入，仍不損於伊無從製作筆錄之結果
    ；且伊發函後，復經檢察官命令伊製作相關筆錄，伊已依令
    逐一製作完成並函覆臺北地檢署，故伊之行為瑕疵已補正，
    伊未製作筆錄之消極行為，不足生損害於偵查犯罪之正確性
    之實害或危險；伊僅係貪圖一時便利，確有行政疏失，但無
    犯罪意圖云云。惟按刑法第二百十三條之罪，僅以明知為不
    實之事項而登載於職務上所掌之公文書，及足以生損害於公
    眾或他人為要件，初不因其登載時有無生損害於公眾或他人
    之犯意，及實際上已否生損害，而為區別。所謂足以生損害
    於公眾或他人，以有損害之虞為已足，不以實際發生損害為
    必要（最高法院三十一年度上字第一八二六號、四十七年度
    臺上字第一九三號判例意旨參照）。被告將上開臺北地檢署
    發查案件，以己○○等人經二次通知均未到局說明之不實內
    容，函覆臺北地檢署，於該署就犯罪之偵查及己○○等人之
    權益，不得謂無影響，縱令事後已就該案傳訊己○○等人並
    製作筆錄，尚未發生實害，惟被告身為大安分局偵查隊偵查
    佐，奉令協助偵查該案，竟明知而為不實之呈報，自難解免
    刑法第二百十三條之罪責。被告所辯：在周燈村等人之筆錄
    製作前，伊無從為己○○等人製作筆錄，故上開函文不損於
    伊無從製作筆錄之結果，且伊事後已完成筆錄之製作而補正
    行為瑕疵，伊僅係貪圖一時便利，並無犯罪意圖云云，均不
    足據為有利於被告之認定。綜上所述，本件事證明確，被告
    犯行洵堪認定，應予依法論科。
二、被告係大安分局偵查隊偵查佐，依法令負責協助偵查犯罪之
    職務，為刑法第十條第二項第一款所稱之公務員，明知己○○、庚○○、丙○○及丁○○等人接獲通知書後，曾陸續至
    大安分局偵查隊，竟於其職務上所掌之公文，登載虛偽不實
    之內容，函覆臺北地檢署而行使之，自足以生損害於臺北地
    檢署對犯罪偵查之正確性及己○○等人，核其所為，係犯刑
    法第二百十六條、第二百十三條之行使公務員登載不實公文
    書罪。爰審酌其身為偵查佐，本應戮力協助檢察官偵查犯罪
    ，竟怠忽職守，以不實之公文書函覆地檢署，影響犯罪偵查
    之正確性及當事人之權益，犯後復否認犯行，惟已坦承疏失
    ，並補行訊問當事人及製作筆錄，尚知悔悟等一切情狀，量
    處如主文所示之刑。又被告犯罪之時間，係在九十六年四月
    二十四日以前，依中華民國九十六年罪犯減刑條例第二條第
    一項第三款、第七條之規定，應減其宣告刑二分之一，爰減
    處如主文所示之刑。末查被告前未曾因故意犯罪受有期徒刑
    以上刑之宣告，此有卷附臺灣高等法院被告前案紀錄表可按
    （見本院卷），其因一時圖便，短於思慮，偶罹刑典，經此
    罪刑之宣告後，當知所警惕，信無再犯之虞，本院認所宣告
    之刑以暫不執行為適當，爰併宣告緩刑二年，以啟自新。
據上論斷，應依刑事訴訟法第二百九十九條第一項前段，刑法第
二百十六條、第二百十三條、第七十四條第一項第一款，中華民
國九十六年罪犯減刑條例第二條第一項第三款、第七條，判決如
主文。
本案經檢察官蔡宏展到庭執行職務
中　　華　　民　　國　　96　　年　　7 　　月　　27　　日
　　　　　　　　　刑事第八庭審判長法　官　陳德民
                                  法  官  唐于智
                                  法  官  陳芃宇
以上正本證明與原本無異。
如不服本判決，應於判決送達後10日內，向本院提出上訴狀。
      　　　　　　　　　　　　　　書記官　徐鶯尹
中　　華　　民　　國　　96　　年　　7 　　月　　31　　日
附錄本案論罪科刑法條全文：
中華民國刑法第216條
（行使偽造變造或登載不實之文書罪）
行使第210條至第215條之文書者，依偽造、變造文書或登載不實
事項或使登載不實事項之規定處斷。
中華民國刑法第213條
（公文書不實登載罪）
公務員明知為不實之事項，而登載於職務上所掌之公文書，足以
生損害於公眾或他人者，處1年以上7年以下有期徒刑。
